臺灣彰化地方法院民事判決　九十年度重訴字第九六號
　　原　　　告　大榮汽車貨運股份有限公司
　　法定代理人　丙○○
　　訴訟代理人　甲○○
　　被　　　告　乙○○
　　　　　　　　現改名吳巧莉.
　　　　　　　　丁○○
右當事人間請求侵權行為損害賠償事件，本院判決如左：
　　主　　　文
被告等應連帶給付原告新臺幣佰伍拾玖萬捌仟零壹拾元及自民國九十年三月十三
日起至清償日止，按年息百分之五計算之利息。
原告其餘之訴駁回。
訴訟費用由被告連帶負擔二分之一；餘由原告負擔。
本判決原告勝訴部分，於原告以新台幣壹佰貳拾萬元為被告供擔保後，得假執行；但
被告如於假執行程序實施前，預以新台幣參佰伍拾玖萬捌仟零拾參元為原告供擔保，
得免為假執行。
原告其餘假執行之聲請駁回。
　　事　　　實
甲、原告方面：
一、聲明：(一)被告應連帶給付原告新臺幣( 下同 )七百二十一萬七仟七百七十三元及
    自起訴狀繕本送達翌日起至清償日止，按年息百分之五計算之利息。(二)願供擔保
    請准宣告假執行。
二、陳述：
　(一)查被告乙○○係原告前所僱之駕駛，於八十九年三月十二日上午六時四十分許，
    駕駛原告所屬ＨＷ－５０８號營大貨車在國道中山高速公路南向二○五公里二○
　　○公尺處因酒後駕車撞及Ａ７－１３７９號自小客車，造成該自用小客車駕駛魏
    萬生及車內乘客曾素秋等二人嚴重體傷及車損，事發國道公路警察局第三警察隊
    派員處理，並以公共危險罪名移送偵辦。又被告乙○○所涉刑責業經　鈞院刑事
    庭八十九年度交易字第八一號判決有罪確定。
　(二)被告乙○○犯下重大不法行徑，卻不知悔悟，拒配合原告與受害者議和，經催告
　　乙○○出面協助處理亦不理，故原告本著企業負責精神與被害者議和｜賠付曾素
　　秋所有之Ａ７－１３７９號自小客車車損費參拾壹萬元，駕駛魏萬生體傷損害金
　　貳萬伍仟壹佰貳拾元（和解書上之玖萬元內係含強制險理賠），乘客曾素秋體傷
　　損害金陸佰捌拾萬元，另原告所屬ＨＷ－５０８號車損費壹拾萬肆仟肆佰元，上
　　述總損失計柒佰貳拾參萬玖仟伍佰貳拾元。惟被告於肇事後，尚有薪資貳萬壹仟
　　柒百肆拾柒元未領，原告除扣抵上開損失外，被告乙○○尚應給付原告柒百貳拾
　　壹萬柒仟柒佰柒拾參元。
　(三)另被告吳繡旭、丁○○兩員係被告乙○○入原告公司服務之連帶保證人，保證書
　　約則明示被保證人違反契約則連帶保證人應負連帶賠償責任。原告亦函告吳、曾
　　兩員出面協同善後處理，未獲回音。為此被告吳繡旭、丁○○自應就上開賠償金
　　額與被告乙○○負連帶給付責任。
　(四)按被告乙○○事發當時所擔任者為原告公司低溫物流部配送司機，依該部門之勤
　　務派車程序要求出車前應先就車輛設備檢查無誤並安裝行車紀錄紙；另原告公司
　　除於工作規則禁止員工於上班時間喝酒，更三令五申函令酒後駕車者一律予以嚴
　　懲，員工若有違反者，由主管人員提報人事課予以懲處，按原告公司以運輸為業
　　，深知行車安全為原告公司賴以維持營運之首重要件，且原告為股票上市公司，
　　又身為貨運業之龍頭，可謂動見觀瞻，其基於商譽之維持及企業永續經營之理想
　　，為保障託運人之權益並善盡維護交通安全之義務當不致輕忽行車安全檢查及駕
　　駛人員之身心狀況。本件原告於事發當日並未發現被告乙○○有異常狀況，雖其
　　事後經酒精濃度檢測未合標準，惟查每個人就酒精之承受度與反應狀況迴不相同
　　，況在欠缺相關儀器檢測下，實難單憑外表判定酒精濃度是否合於正常標準；若
　　原告當日發現被告乙○○有精神渙散或行動遲緩等異樣，當不至冒負擔鉅額貨物
　　暨人車傷害等損害賠償之風險，必斷然制止被告乙○○出車並依工作規則加以懲
　　處，此乃事務當然之理；況被告乙○○當天清晨五時許出車，而肇事時間為六點
　　四十分，則被告於此一小時餘之時間內是否有私自飲酒之情形尚不得而知。綜前
　　所陳，原告公司實已善盡監督被告執行職務之責。
　(五)依原告公司員工保證人規約第七條規定「被保人如有違背規程或故意或過失致公
　　司蒙受損失或虧短款項實物時保證人對於應負賠償之責任應按照本公司所開款項
　　數目立即履行賠償不得異議並拋棄先訴抗辯權」，而依原告公司行車事故處理辦
　　法第五條第四項第四款規定「喝酒駕駛致肇事者，駕駛人應賠償一切損害」，保
　　證書明定被保證人違反規約則連帶保證人應負連帶賠償責任，今被告乙○○既違
　　反原告公司前開規約，則被告吳繡旭、丁○○基於連帶保證人之身份自應負連帶
　　賠償責任。
三、證據：提出國道公路警察局第三警察隊通知函影本一件、本院八十九年度交易字
　　第八一號刑事判決影本一件、存證信函影本二件、和解書影本三件、收據影本四
    件、身心障礙手冊影本一件、重大傷病免自行部份負擔證明卡影本一件、診斷證
    明書影本一件、車輛肇事修理及換件明細表影本一件、統一發票影本十一件、保
    證書影本一件、身分證影本二件、彰化縣土地登記專業代理人開業執照影本一件
　　、低溫物流部勤務派車程序表一件、工作規則一件、原告公司函影本一件、勵
　　懲誡通知單影本三件、員工保證人規約一件、原告公司行車事故處理辦法一件、
　　維護薪資明細資料影本一件、附帶民事起訴狀影本一件、本院九十年度重訴字第
　　一０九號民事判決影本一件、行車執照影本一件為證，並聲請訊問證人陳寬德、
　　洪壁煌。
乙、被告方面：
一、被告乙○○部分：
(一)聲明：原告之訴駁回；如受不利判決，願供擔保請准免為假執行。
(二)陳述：
　(1)本案原告向被告乙○○求償之金額七百二十三萬九千五百二十元中，賠償訴外人
    曾素秋之體傷部份即高達六百八十萬元，加以其他損害之求償金額亦與常理不合
　　，而顯有虛偽造假之嫌疑。另原告與訴外人曾素秋之和解書中第三條所載甲方即
　　訴外人曾素秋除保留對於乙○○之侵權行為損害賠償請求權外，願拋棄其餘對乙
　　方即原告之求償權，其約定顯非法之所許，蓋受僱人與僱用人就本案應負著為連
　　帶責任，乃單一行為所發生單一之債，而非可分之債，豈容原告任意與訴外人曾
　　素秋互相約定予以割裂？今訴外人曾素秋竟又另案以　鈞院九十年重訴一０九號
　　起訴向被告乙○○請求賠償六百萬元，顯見原告之請求為無理由。
　(2)被告當時確係酒醉駕駛而肇事；但被告係在肇事前一天喝酒的，當時被告到公司
　　打卡駕車時，原告公司有派員檢查，故原告公司之人員應該阻止被告開車，惟竟
　　未阻止，是原告亦有過失。
　(3)肇事之發生係因對方停車不當所致，原告並未為被告爭取應有之權益。
(三)證據：提出員工考勤表影本一件、車輛輪值表一件為證。
二、被告吳繡旭（即吳巧莉）、丁○○部分：
(一)聲明：駁回原告之訴；如受不利判決，願供擔保請准免為假執行。
(二)陳述：
　(1)被告等雖為被告乙○○之人事保證人，依保證書所載，須就被告乙○○於原告公
    司服務期間之違背規章或侵害原告公司之行為，致原告公司蒙受損失或虧短款項
    物品等情事，負起保證人責任，惟查本案被告乙○○之車禍事故，並非其故意之
    所為，乃屬過失之行為，而核諸保證書之真意須被告乙○○之故意行為時，保證
    人始須負保證責任，此亦為民法第二百二十條第二項規定，事件非予債務人以利
　　益者，應從輕酌定之立法精神所含括，且原告公司對其員工之管理亦定有過失之
　　存在，否則依民法第一百八十八條第一項規定原告公司應可免責，又何須求償於
　　保證人？顯見原告之請求為無理由。
　(2)被告乙○○酒後駕事而肇車，原告公司仍讓其駕車送貨，亦應負責。
丙、本院方面：依職權調本院八十九年度交易字第八一號刑事卷宗、台灣彰化地方法
    院檢察署八十九年度偵字第二０八五號偵查卷宗。
　　理　　　由
甲、程序方面：被告丁○○受合法通知，未於最後言詞辯論期日到場，核無民事訴訟
　　法第三百八十六條所列各款情形，爰依原告之聲請，由其一造辯論而為判決。
乙、實體方面：
一、原告主張被告乙○○係其前所僱佣之司機，詎被告於八十九年三月十二日上午六
　　時四十分許，因酒後駕駛原告所有之ＨＷ－五０八號營業大貨車，在國道中山高
　　速公路南向二０五公里二００公尺處，與訴外人魏萬生所駕駛之Ａ七－一三七九
　　號自用小客實（屬被告曾素秋所有）發生車禍，致魏萬生及該自用小客車內所附
　　載之乘客即訴外人曾素秋等二人造成嚴重體傷，被告乙○○因此被以公共危險等
　　移送偵辦，並經本院判處徒刑確定之事實，業據其提出國道公路警察局第三警察
　　隊通知函影本一件、本院八十九年度交易字第八一號刑事判決影本一件為證，復
　　為被告乙○○所不爭執，共經本院調閱本院八十九年度交易字第八一號刑事卷宗
　　及台灣彰化地方法院檢察署八十九年度偵字第二０八五號偵查卷宗查明無訛，自
　　堪認原告此部份主張為真正。
二、又原告主張被告乙○○肇事後拒絕配合原告與受害者議和，故原告乃單獨與被害
    者議和，計賠償訴外人曾素秋所有之Ａ七－一三七九號自用小客車車損費三十一
    萬元、曾素秋體傷損害金六百八十萬元及訴外人魏萬生體傷二萬五千一百二十元
    （和解書上之九萬元係含強制理賠），暨原告所屬ＨＷ－五０八號營業大貨車損
　　十萬四千四百元之事實，業據其提出存證信函影本一件、和解書影本三件、收據
    影本四件、身心障礙手冊影本一件、重大傷病免自行部份負擔證明卡影本一件、
    診斷證明書影本一件、車輛肇事修理及換件明細表影本一件、統一發票影本十一
    件為證；被告乙○○初則辯稱：原告賠償訴外人曾素秋之體傷部分高達六百八十
　　萬元，及其他損害之求償金額亦與常理不合，而顯有虛偽造假之嫌；且原告並未
　　為被告乙○○爭取應有之權益云云。惟查：本院於九十年十二月二十六日再以原
　　告所提上開賠償單據及證件提示予被告等，被告等對原告上開請求之款項及單據
　　均不再爭執，且參酌被告乙○○於本院九十年度重訴第一０九號民事案件中，對
　　其因過失（酒後駕事及未注意車前狀況與兩車併行之間隔）而肇事之情事，並不
　　爭執，且上開民事事件之判決書中亦認定訴外人曾素秋所得請求被告乙○○賠償
　　之體傷費用共計八百八十七萬一千零九十元（扣除強制汽車責任保險一百二十萬
　　元及原告賠償訴外人曾素秋體傷部分六百八十萬元後，被告乙○○尚應賠償給付
　　訴外人曾素秋八十七萬一千零九十元。）足認被告乙○○原應賠償曾素秋有關體
　　傷損害部分，並不僅六百八十萬元而已，尚難認原告對賠償曾素秋體傷損害六百
　　八十萬元部分，有何未為被告乙○○爭取權益之情事（上開民事案件本院為一審
　　判決後，曾素秋不服該判決提起上訴中，惟被告乙○○則未提起上訴）？是被告
　　乙○○上開說辯自無足採，亦堪認原告此部分之主張為真正。
三、至被告乙○○辯稱：原告與訴外人曾素秋之和解書中第三條所載曾素秋除保留對
    於被告乙○○之侵權行為損害賠償請求權外，願拋棄對原告其餘之請求權，其約
    定顯非法之所許，因受僱人與僱用人所負之債為單一之債，而非可分之債，而任
    令原告與訴外人曾素秋互相約定予以割裂云云。按受僱人因執行職務，不法侵害
    他人之權利者，由僱用人與行為人連帶負損害賠償責任；又連帶債務之債權人，
    得對於債務人中之一人或數人或全體，同時或先後請求全部或一部之給付。債權
    人向連帶債務人中之一人免除債務，而無消滅全部債務之意思表示者，除該債務
    人應分擔之部分外，他債務人仍不免其責任。民法第一百八十八條第一項前段、
    第二百七十三條第一項、第二百七十六條第一項分別定有明文。本件被告乙○○
　　與原告對訴外人曾素秋、魏萬生所應負之責任，係屬連帶責任，依上開說明，連
　　帶債務之債權人，本得對於債務人中之一人或數人或全體，同時或先後請求全部
　　或一部之給付，足見連帶債務並非不可分，依民法第一百八十八條第三項之規
　　定，亦可知受僱人與僱用人間內部，並無應分擔之部分，是則原告與訴外人曾素
　　秋於和解書第三條之約定內容，於法並無不合，被告乙○○所為辯稱顯與法意相
　　違，自無足採。
四、按因故意或過失，不法侵害他人之權利者，負損害賠償責任；又僱用人賠償損害
    時，對於侵權行為之受僱人，有求償權；再不法毀損他人之物者，被害人得請求
    賠償其物因毀損所減少之價額；民法第一百八十四條第一項前段、第一百八十八
    條第三項、第一百九十六條分別定有明文。本件原告因被告乙○○前開過失肇事
    ，致僱用人之原告因此賠償被害人曾素秋車輛損害三十一萬元與身體傷害六百八
　　十萬元及被害人魏萬生身體傷害二萬五千一百二十元，暨原告公司上開營業大貨
　　車因被告乙○○之過行肇事行為，亦受有車損十萬四千四百元等，依上開規定，
    原告之請求於法自屬有據。
五、次按損害之發生或擴大，被害人與有過失者，法院得減輕賠償金額，或免除之。
　　此項規定，於被害人之代理人使用人與有過失者，準用之。民法第二百十七條第
    一項、第三項定有明文。又民法第二百十七條第一項、第二項之規定，於民法債
    篇施行前，負損害賠償義務者，亦適用之。修正之民法第二百十七條第三項之規
    定，於民法債篇施行前被害人之代理人或使用人與有過失者，亦適用之。民法債
    篇施行法第十四條著有明文（修正後之民法債篇係於八十九年五月五日施行）。
    再僱用人行使求償權時，尚應斟酌僱用人對受僱人執行職務，是否曾加以指示，
　　被害人損害之發生是否因僱用人管理上之缺失所致，設備是否不完備，勞務是否
　　過於疲憊等因素，類推過失相抵之法則，妥當分配損害之負擔，始稱允洽。本件
　　被告乙○○抗辯其至公司打卡上班駕車時，原告公司有派員檢查，然並未阻止其
　　開車，原告亦應有過失等語。經查：(一)依據原告所提其公司之低溫物流部勤務派
　　車程序表記載之作業程序為：1.駕駛員依據表定路線別及各經銷之到點時間作業
　　；2.駕駛員依規定上班時間至守衛室打卡上班；3.取車鑰匙並檢查及清潔車輛；
　　4.車輛設備檢查無誤後，安裝行車紀錄表；5.依路線別至所屬碼頭疊貨，核對簽
　　單與貨物是否相符；6.至守衛室打出站時間（運輸單），開始執行業務．．．．
　　等語，足見被告乙○○於上班時及出貨時均須至守衛室打卡。又證人即原告公司
　　之倉庫作業員陳寬德及當時之站長洪壁煌均到庭證稱：打卡鐘係放在警衛室，當
　　天有守衛及值勤人員等語（見本院九十年六月二十日言詞辯論筆錄）。依上所述
　　，原告當時既排定有守衛及值勤人員，則被告乙○○當天上班時確有喝酒之情形
　　，而原告公司當值之人員，竟未發現被告乙○○喝酒之情形或阻止被告乙○○開
　　車，則原告公司之受僱人於管理上，自有缺失之情失存在。(二)被告乙○○係於八
　　十九年三月十二日上午五時三十七分上班，此有其所出之員工考勤卡影本一件在
　　卷可稽，參酌被告履行前開流程表所示程序之時間及被告乙○○於警訊時陳稱係
　　於當天上午六時十分自原告位於台中工業區之廠址出後，至同日上午六時四十分
　　生車禍止之行駛地點（彰化縣秀水鄉○○道中山高速公路南向二０五公里二百公
　　尺（見台灣彰化地檢署八十九年度偵字第二０八五號偵查卷宗第四至五頁）之時
　　間、距離等觀之，尚無不合理之處；亦無其他多餘時間可讓被告乙○○喝酒，是
　　被告乙○○辯稱其係執勤前一天喝酒乙節，尚堪採信，原告主張被告乙○○於上
　　班後肇事前可能有私自飲酒之情形，並未能舉證以實其說，且與一般情形不符，
　　其此項主張，自非可採。(三)被告乙○○於肇事後，至同日上午七時十九分測定酒
　　精濃度時，檢測值尚高達０．六七亳克（於被告乙○○上班時檢測值應較高於此
　　），則原告公司之守衛或值勤人員可容易查覺被告乙○○有喝酒之情形存在，其
　　等竟未發覺，顯見亦有管理、監督之疏失。綜上所述，被告此部分抗辯，應屬可
　　採。
　　揆之上開說明，本件原告公司之受僱人既未善盡管理、監督之責，則被告乙○○
　　抗辯原告與有過失，而應適用（有關原告公司車損部分）及類推適用（有關賠償
　　訴外人曾素秋、魏萬生部分）民法第二百十七條之規定，即無不合；本院審酌被
　　告乙○○喝酒而仍執意駕駛大貨車及原告公司未善盡管理、監督之情事，認本件
　　被告乙○○及原告應各有百分之五十之過失責任：從而，原告得請求被告乙○○
　　賠償損害之金額應為三百六十一萬九千七百六十元（即七百二十三萬九千五百二
　　十元除以二），並扣除原告以被告乙○○之未支付薪資二萬一千七百四十七元抵
　　償外，被告乙○○尚應支付原告三百五十九萬八千零十三元；是原告請求被告乙
　　○○賠償之數額，於上開應予准許範圍部分，即為有理由；逾上開應予准許之範
　　圍，於法尚屬無據。
六、再原告主張被告吳繡旭、丁○○二人，係被告乙○○之人事保證之連帶保證人部
　　分，此為被告吳繡旭、丁○○所自承，並有原告所提出八十八年六月二十一日之
    保證書在卷可稽，自堪認屬實；惟被告吳繡旭、丁○○二人辯稱：人事保證僅對
　　被告乙○○之故意侵害之行為負責，並不包括本件被告乙○○之過失肇事行為在
　　內；又原告公司未善盡管理之責，其亦有過失，原告不得依民法第一百八十八條
　　之規定向被告吳繡旭、丁○○求償云云。經查：(1)按民法第一百八十八條但書，
　　選任受僱人及監督其職務之執行已善盡相當之注意或縱加以相當之注意而仍不免
　　發生損害，僱用人不負賠償責任之規定，係在符合上開條件時，得以免除僱用人
　　與受雇人對受害人應負連帶責任之情形，並非在免除受僱人或連帶保證人所應負
　　之賠償責任，被告吳繡旭、丁○○此部分抗辯，顯對法意有所誤解。(2)依據被告
　　吳繡旭、丁○○與原告所訂立之保證書本文記載：「具保證書人一、丁○○、二
　　、吳繡旭今保證乙○○君身份證號碼．．．．．在大榮貴公司服務期間如有違背
　　規章或侵害貴公司之行為致大榮貴公司受損失或虧短款項物品等情事本人願即負
　　連帶賠償之責任並拋棄先訴抗辯權及遵守第四頁保證人規約辦理特具保證是實．
　　．．。」等語；保證人規約第四頁第七條亦規定：「被保人如有違背規程或因故
　　意或過失致公司蒙受損失或虧短款項實物時保證人對於應負賠償之責任應按照本
　　公司所開款項數目立即履行賠償．．．．．。」等語；依上開規定以觀，本件被
　　告吳繡旭、丁○○所保證被告乙○○對原告公司之侵權行為，並不以故意侵權行
　　為為限，即過失之侵權行為亦應在其等保證範圍內，是被告吳繡旭、丁○○所辯
　　其等就被告乙○○之前開過失侵權行為，毋庸負責，即無足採。(3)又僱用人對於
　　受僱人之選任或監督有疏懈者，法院得減輕保證人之賠償金額或免除之，民法第
　　七百五十六條之六定有明文。上開規定於民法債編修正施行前（八十九年五月五
　　日施行）成立之人事保證，亦適用之，民法債編施行法第三十五條亦定有明文。
　　本件原告對被告乙○○執行職務上之監督確有疏失之處，此已見前述，是被告吳
　　繡旭、丁○○抗辯原告亦應負責乙節，與上開規定核屬相符，自應予准許。本院
　　審酌原告對其監督疏懈而致被告乙○○肇事之情節以觀，爰就原告原得向被告乙
　　○○求償之賠償金額七百二十三萬九千五百十二元部分，亦酌減被告吳繡旭、丁
　　○○百分之五十之責任。
七、從而，原告依據侵權行為及人事連帶保證之規定，訴請被告應連帶賠償七百二十
　　一萬七千七百七十三元及自起訴狀繕本送達翌日起至清償日止按年息百分之五計
　　算之利息，於三百五十九萬八千零十三元範圍內，即為有現由，應予准許。逾上
　　開請求範圍之金額，於法無據，應予駁回。
八、假執行部分：兩造均陳明願供擔保請准宣告先假執行及免為假執執行，於原告勝
　　訴部分，核無不合，爰分別酌定相當之擔保金額，併准許之；至原告敗訴部分，
　　其假執行之聲請，即失所附麗，應予駁回。
九、結論：本件原告之訴為一部有理由，一部為無理由，爰依民事訴訟法第三百八十
    五條第一項前段、第七十九條、第八十五條第二項、第三百九十條第二項、第三
    百九十二條，判決如之文。
中　　　華　　　民　　　國　　九十一　　年　　　一　　　月　　 　九　　 日
　　　　　　　　　　　　　　　　　　　　民事第二庭
~B法　　　官　何志通
右為正本係照原本作成。
如不服本判決，應於判決送達後二十日內向本院提出上訴狀。
中　　　華　　　民　　　國　　九十一　　年　　　一　　　月　　 十一　　 日
~B法院書記官　陳雪芬
